【裁判字號】    99,抗,317
【裁判日期】    991130
【裁判案由】    聲明異議
【裁判全文】
臺灣高等法院高雄分院民事裁定           99年度抗字第317號
抗  告  人
即 第 三人  羅依國際股份有限公司
法定代理人  呂素真
上列抗告人因第一商業銀行股份有限公司與呂正發、呂福元、呂
福升等間清償債務強制執行聲明異議事件，對於民國99年9 月21
日臺灣高雄地方法院99年度執事聲字第128 號所為裁定提起抗告
，本院裁定如下：
    主  文
抗告駁回。
抗告程序費用由抗告人負擔。
    理  由
一、本件抗告意旨略以：系爭未保存登記建物（詳如後述）係伊
    向執行債務人呂正發、呂福元承租後，興建且整體規劃經營
    汽車旅館、複合式餐廳、會議廳、展示、銷售商店、大型停
    車場，呂正發、呂福元、呂福升並未參與興建或經營；而系
    爭未保存登記建物究係何人興建、何人所有，執行法院未予
    形式判斷，即逕為執行，有所疏誤，爰求為廢棄原裁定等語
    。
二、債權人第一商業銀行股份有限公司聲請對債務人呂正發、呂
    福元、呂福升等之財產強制執行，經台灣高雄地方法院以98
    年度司執字第25839 號受理在案（下稱系爭執行事件）；債
    權人並指封呂福升所有坐落高雄縣旗山鎮○○○段666 地號
    土地、呂福元所有坐落同段669 及675 地號土地、呂正發所
    有坐落同段671 及672 地號土地（下分別稱系爭666 、669
    、675 、671 、672 號土地），暨坐落系爭669 、671 、67
    2 、675 號土地上之未保存登記建物（即系爭未保存登記建
    物，暫編建號同段204 建號；依測量結果尚有部分使用非執
    行標的之同段624 、670 、673 、688 、687 地號土地）。
    債權人代理人於執行現場並指稱系爭未保存登記建物之門牌
    號碼為高雄縣旗山鎮○里街50號；債務人則稱係同鎮○里街
    48 、50 號。又經執行法院向高雄縣政府地方稅務局旗山分
    局函詢結果，門牌號碼高雄縣旗山鎮○里街48、50號建物之
    房屋稅納稅義務人分別為呂福元、呂福升。以上各節有98年
    6 月29日執行筆錄、同年7 月14日強制執行進行單及高雄縣
    政府地方稅務局旗山分局98年7 月8 日旗稅分房字第098840
    7903號、同年7 月23日旗稅分房字第0988408585號函附於系
    爭執行事件卷可稽。
三、按債權人查報之財產是否確屬債務人之財產，執行機關僅能
    就財產上之外觀認定；若該財產是否屬債務人所有尚待審認
    方能確定，執行法院並無逕行審認之權限，亦非強制執行法
    第12條所定之異議所能救濟（最高法院97年度台抗字第615
    號判決、49年台抗字第72號判例意旨參照）。經查：
  (一)系爭未保存登記建物之門牌號碼無論係債權人所稱高雄縣旗
    山鎮○里街50號，或債務人所稱同鎮○里街48、50號，其房
    屋稅之納稅義務人呂福元、呂福升，均為系爭執行事件之債
    務人，已如前述，參諸房屋稅條例第4 條第1 項前段規定，
    房屋稅係向房屋所有人徵收，則執行法院依系爭未保存登記
    建物之房屋稅籍資料為形式審查，推定系爭未保存登記建物
    係屬債務人呂福元、呂福升所有，容允為執行標的，於法係
    屬有據。
  (二)至抗告人聲明異議意旨雖稱：系爭未保存存登記建物係伊分
    別向呂正發、呂福元承租系爭671 、672 、675 號（向呂正
    發承租）及系爭669 號土地（向呂福元承租）後，出資興建
    並整體規劃經營規劃經營汽車旅館、複合式餐廳、會議廳、
    展示、銷售商店、大型停車場等語，並提出租賃契約書影本
    2 件為證。惟核閱該2 件租賃契約書影本，其內第1 條分別
    記載「甲方（即呂正發）出租下方所列土地及地上建築物（
    汽機車旅館、餐廳）租賃供乙方（即抗告人）使用（原乙方
    所投資興建及採購的部分除外... 2.土地坐落：高雄縣旗山
    鎮○○○段671 地號（含地上建物）3.土地坐落：高雄縣旗
    山鎮○○○段672 地號（含地上建物）4.土地坐落：高雄縣
    旗山鎮○○○段675 地號（含地上建物... ）」、「甲方（
    即呂福元）出租下方所列土地及地上建築物（餐廳）租賃供
    乙方（即抗告人）使用（原乙方所投資興建及採購的部分除
    外... 1.土地坐落：高雄縣旗山鎮○○○段669 地號（含地
    上建物）」等詞，職是，由該等租賃契約已載明租賃標的包
    含系爭669 、671 、672 、675 號土地及其上之既存建物，
    且排除抗告人所投資興建之地上建築物部分，則抗告人所稱
    系爭未保存登記建物全部係伊出資興建，已難認屬實。且縱
    令系爭669 、671 、672 、675 號土地上有抗告人出資興建
    之部分地上物，該等地上物如何與前述既存建物區分，抗告
    人出資興建部分有無構造或使用上之獨立性，是否有獨立之
    所有權，均有待實質審認方能確定，並不在執行法院形式審
    查之範疇，而非強制執行法第12條所定聲明異議所能救濟，
    應另循民事訴訟途徑加以解決。
四、據上，執行法院依債權人之指封及房屋稅籍資料形式審查後
    ，認系爭未保存登記建物係屬債務人呂福元、呂福升所有，
    而容允執行，於法尚無不合。抗告人主張系爭未保建登記建
    物全部係伊出資興建，已難遽信，且伊主張之該等事實亦不
    屬執行法院形式審查之範疇，非得依強制執行法第12條規定
    予以救濟。則原審駁回抗告人之聲明異議，於法並無違誤，
    抗告人猶執陳詞指摘原裁定不當，求為廢棄改判，洵無理由
    ，應予駁回。
五、據上論結，本件抗告為無理由，依民事訴訟法第495 條之1
    第1 項、第449 條第1 項、第95條、第78條，裁定如主文。
中    華    民    國    99    年    11    月    30    日
                          民事第三庭
                              審判長法官  張國彬
                              法      官  吳登輝
                              法      官  甯  馨
以上正本證明與原本無異。
如不服本裁定應於送達後10日內向本院提出再抗告狀( 並按他造
當事人之人數附繕本) ，並繳納再抗告費新臺幣1,000 元。
再為抗告僅得以適用法規顯有錯誤為理由，並應委任律師為代理
人。如委任律師提起抗告者，應一併繳納抗告費。
中    華    民    國    99    年    11    月    30    日
                              書  記  官  施耀程
附註：
抗告人之配偶、三親等內之血親、二親等內之姻親，或抗告人為
法人、中央或地方機關時，其所屬專任人員具有律師資格並經法
院認適當者，亦得為第三審代理人。
抗告人或其法定代理人具有律師資格者及前項情形，應於提起抗
告或委任時釋明之。

司法院資訊處製作；財團法人民間司法改革基金會備份。
